【裁判字號】    91,訴,1749
【裁判日期】    920128
【裁判案由】    傷害致重傷
【裁判全文】
臺灣臺中地方法院刑事判決                        九十一年度訴字第一七四九號
    公  訴  人  臺灣臺中地方法院檢察署檢察官
    被      告  乙○○  男  三.
    選任辯護人  王文聖律師
右列被告因傷害案件，經檢察官提起公訴（九十一年度偵字第九九三六號），本院判
決如左：
    主  文
乙○○傷害人之身體，累犯，處有期徒刑柒月。扣案之棒球棍壹支，沒收。
    事  實
一、乙○○曾因違反懲治盜匪條例案件，經法院判處有期徒刑十年確定，於民國八十
    九年九月二十五日假釋縮刑期滿執行完畢。乙○○前將其在臺中市○區○○路與
    緩遠路口黃昏市場內之攤位頂讓予甲○○，於九十一年四月十一日二十一時二十
    五分許，乙○○與甲○○在上址黃昏市場內，因甲○○認為乙○○遲未交付頂讓
    契約書及付款收據而發生爭執，乙○○竟基於傷害他人身體之犯意，先以手毆打
    甲○○之左肩膀，隨即又至車內拿取棒球棍繼續追打甲○○，致甲○○受有頭部
    外傷併頭皮血腫及腦震盜、右顳骨骨折、兩膝挫傷、左手擦傷、右臀部瘀傷（起
    訴書誤載為右腎部瘀傷）、兩側感音性聽障等傷害，經就醫後，其右耳聽力損失
    分貝，為中度神經性聽障，左耳聽力損失分貝，為輕度神經性聽障，聽能因
    而減衰但未完全喪失效用。
二、案經甲○○訴由臺中市警察局第二分局報請臺灣臺中地方法院檢察署檢察官偵查
    起訴。
    理  由
一、訊據被告乙○○固坦承有於右記時、地持棒球棍毆打告訴人甲○○之事實，但辯
    稱：當時是因為告訴人要跑回他的攤位拿西瓜刀，所以伊才跑回車上拿棒球棍，
    他的西瓜刀可能被東西壓住所以拿不出來，告訴人跑的時候有撞到裝水果的籃子
    ，後來又有跌倒，伊只有打到告訴人的大腿，並沒有打他的頭部，告訴人頭部的
    傷害應是跌倒時撞到云云。
  (一)經查，被告於右記時、地因攤位頂讓糾紛與告訴人發生爭執，並持棒球棍追打告
    訴人之事實，業據告訴人甲○○及證人黃湘淇指述暨證述甚詳。
  (二)次查，證人即在場目睹之丁○○於本院審理時證稱：他們發生爭吵的地方是在我
    隔壁，我是賣水果的。那天我們要收攤了，看到乙○○開車過來找甲○○，後來
    他們有發生爭執，好像是為了合約的事情，甲○○往他後面的攤位跑，乙○○跑
    到車上拿棒球棍，甲○○跑的時候第一次有絆到放水果的塑膠籃沒有完全倒下去
    ，第二次有絆到市場的排水溝跌倒。那天我看到的時候是甲○○跌倒的時候乙○○拿棒球棍打到他，因為有一段距離，我看到的好像是打到背部，只有打到一下
    等語；又證人即被告之弟丙○○於本院審理時證稱：前一天是我去黃昏市場要去
    拆壓克力，我在那裡拆字的時候，甲○○開車過來踢我的樓梯，因為之前我們叫
    他拆，他都不拆，後來隔壁的攤位有來幫我扶助樓梯，我才沒有摔下來，隔天是
    他打電話給我，問我為什麼沒有過去處理，那時候我哥哥回來，我跟他說我要過
    去處理，我哥哥和我去，他口氣很不好，他出手要打我，他和我哥哥起衝突，後
    來我哥哥才去車裡拿球棍，我也和那個女的黃湘淇吵架。當天我是看到我哥哥拿
    棒球棍打到甲○○的屁股一下。甲○○跑的時候有跌倒，有撞到香蕉籠，第二次
    腳又絆到水溝跌倒，眼鏡破掉，第二次跌倒的時候，我哥哥才拿棒球棍打到他後
    面。我哥哥只有打他一下，那時候我們有過去拉他，菜市場有一位施先生就過去
    把他們拉開，當時他是負責人等語。
  (三)復查，告訴人甲○○受有頭部外傷併頭皮血腫及腦震盜、右顳骨骨折、兩膝挫傷
    、左手擦傷、右臀部瘀傷、兩側感音性聽障等傷害，此有澄清醫院診斷證明書三
    紙附卷可稽。又告訴人所受右顳骨骨折是因外力造成，左右耳都有可能聽力受損
    ，其於九十一年五月三日接受純聽力檢查時，右耳聽力損失分貝，為中度神經
    性聽障，左耳聽力損失分貝，為輕度神經性聽障，可能為腦部或耳部有血塊壓
    迫或其他原因引起，應跟外傷有關，此有澄清醫院九十一年七月六日澄敬字第四
    七九號函、九十一年十二月二十七日澄敬字第一０二八號函各一份在卷可憑。由
    告訴人受傷之情形觀之，可知其右臀部瘀傷係被告持棒球棍所打傷，而其兩膝挫
    傷及左手擦傷應非為棒球棍所打傷，而較可能係因跌倒所致，是被告及證人丁○○、丙○○所稱告訴人遭到被告追打時有跌倒乙節，應與事實相符。至於告訴人
    所受頭部外傷併頭皮血腫及腦震盜、右顳骨骨折等頭部之傷害究係如何造成，尚
    有再加推敲之必要。告訴人固指稱其全部傷害均係被告持棒球棍打傷，然告訴人
    本以使被告受處罰為目的，其陳述是否可信，仍應調查其他之證據以資審認；而
    依證人丁○○及丙○○前開證述，其二人均僅目睹被告持棒球棍自背面毆打告訴
    人一下，且告訴人於逃避被告追打時曾跌倒二次，是告訴人頭部之傷害是否為棒
    球棍所打傷容非無疑，被告辯稱告訴人頭部的傷害應是逃跑時跌倒所撞傷等語，
    並非全然不可採信。惟被告持棒球棍追打告訴人，足以使告訴人因慌亂而於逃跑
    時跌倒受傷，此由告訴人於逃跑過程中先絆到裝水果之塑膠籃，嗣又絆到水溝而
    跌倒之情節可得印證，因之，被告之行為既已提高告訴人受傷之危險，且此等危
    險在評價上顯屬不可容許，則縱使告訴人頭部之傷害確係於遭受被告追打時跌倒
    所撞傷，然其受傷之結果係被告追打之行為所造成，則屬無庸置疑。是告訴人所
    受頭部外傷併頭皮血腫、腦震盜、右顳骨骨折等頭部之傷害，及因頭部外傷所導
    致之聽力減損，客觀上均可歸咎於被告之行為，被告傷害之事證至此已臻明確，
    其犯行堪以認定。
三、按刑法第十條第四項第一款至第三款所謂毀敗視能、聽能、嗅能，係指視能、聽
    能、嗅能完全喪失其效用而言，最高法院四十八年度台上字第一００一號判決可
    資參照。本件告訴人甲○○之聽力雖有減損，但並非完全喪失，尚未達刑法第十
    條第四項第二款所定義重傷之程度。核被告乙○○所為，係犯刑法第二百七十七
    條第一項之傷害罪，公訴人認被告係犯刑法第二百七十七條第二項後段（起訴書
    誤載為第一項後段）之傷害致重傷罪，尚有未洽，起訴法條應予變更。被告曾因
    違反懲治盜匪條例案件，經法院判處有期徒刑十年確定，於八十九年九月二十五
    日假釋縮刑期滿執行完畢，有臺灣高等法院被告全國前案紀錄表一份在卷可憑，
    其於五年以內再犯本件有期徒刑以上之罪，為累犯，應依刑法第四十七條之規定
    加重其刑。爰審酌被告僅因細故與告訴人發生爭執，竟持棒球棍追打告訴人，其
    犯罪之手段惡性不輕，且造成告訴人頭部受傷，聽力減損，犯罪所生之危害不小
    ，及其犯罪後之態度等一切情狀，量處如主文所示之刑。扣案之棒球棍一支係被
    告所有，供犯罪所用之物，業據其供承在卷，爰依刑法第三十八條第一項第二款
    之規定宣告沒收。
據上論斷，應依刑事訴訟法第二百九十九條第一項前段、第三百條，刑法第二百七十
七條第一項、第四十七條、第三十八條第一項第二款，罰金罰鍰提高標準條例第一條
前段，判決如主文。
中      華      民      國    九十二    年      一      月    二十八    日
                                        法  官 陳慧珊
右正本證明與原本無異。
如不服本判決，應於送達後十日內向本院提出上訴狀（須附繕本），上訴於臺灣高等
法院臺中分院。
                                        書記官
中      華      民      國    九十二    年      一      月    二十八    日
【附錄論罪科刑法條】
刑法第二百七十七條第一項：
傷害人之身體或健康者，處三年以下有期徒刑、拘役或一千元以下罰金。


司法院資訊處製作；財團法人民間司法改革基金會備份。
